臺灣臺中地方法院民事裁定
111年度聲字第182號
聲  請  人  鄧賀云  


相  對  人  鄧甯云  
上列當事人間聲請停止執行事件，本院裁定如下：
    主    文
聲請人供擔保新臺幣412萬元後，本院111年度司執字第79398號
拍賣抵押物執行事件之強制執行程序，於本院111年度重訴字第3
96號塗銷抵押權登記等事件判決確定、和解、調解成立或撤回起
訴前，應暫予停止。
    理    由
一、本件聲請意旨略以：坐落臺中市○○區○○段000地號土地（面
    積180.33平方公尺、權利範圍全部）及其上同段922建號建
    物（門牌號碼臺中市○○區○○○路000號、權利範圍全部，下合
    稱系爭房地），係聲請人借名登記於訴外人鄧麗園名下，業
    經本院以104年度重訴字第301號民事判決命鄧麗園應將系爭
    房地所有權移轉登記予聲請人，且經第二、三審法院駁回鄧
    麗園所提起第二、三審上訴而確定在案（下稱借名登記訴訟
    ）。相對人主張鄧麗園積欠其新臺幣（下同）1900萬元，及
    自民國110年8月15日起至清償日止按週年利率百分之6計算
    之利息，以本院111年度司拍字第123號拍賣抵押物裁定（下
    稱系爭拍賣裁定）為執行名義，聲請拍賣系爭房地，經本院
    以111年度司執字第79398號拍賣抵押物強制執行事件（下稱
    系爭執行事件）受理，惟聲請人否認鄧麗園與相對人間有上
    開債權債務關係，且縱有該法律關係，系爭拍賣裁定所示之
    抵押權（下稱系爭抵押權），係相對人、鄧麗園在明知借名
    登記訴訟第一、二審均已敗訴，認為已近確定敗訴之際，於
    第三審上訴審理期間，惡意合謀而虛偽設定。聲請人為此已
    向本院起訴請求確認相對人與鄧麗園間就系爭房地設定之系
    爭抵押權所擔保債權不存在，及請求塗銷系爭抵押權登記（
    本院受理案號為111年度重訴字第396號，下稱系爭訴訟），
    是倘容系爭執行事件繼續執行，勢將拍賣系爭房地，招致聲
    請人失去不動產所有權之無法回復損失，爰依非訟事件法第
    74條之1準用同法第195條規定，聲請准許裁定於系爭訴訟判
    決確定前，停止系爭執行事件之強制執行程序等語。
二、按強制執行程序開始後，除法律另有規定外，不停止執行，
    強制執行法第18條第1項定有明文。次按關係人就抵押權人
    聲請拍賣抵押物事件所依據之法律關係有爭執而提起訴訟者
    ，得準用非訟事件法第195條規定聲請停止強制執行，此觀
    非訟事件法第72條、第74條之1、第195條規定即明。而該法
    所稱關係人者，謂聲請人、相對人及其他利害關係人，非訟
    事件法第10條亦有明文，所謂其他利害關係人，乃指聲請人
    、相對人以外，因裁判而受有法律上利害之影響者（最高法
    院104年度台抗字第663號裁定意旨參照）。準此，抵押物拍
    賣事件程序之關係人就聲請所依據之法律關係提起訴訟時，
    在其主張該擔保物權之設定係遭偽造或變造之情形，宜準用
    非訟事件法第195條第1項及第2項規定，使其於准許拍賣擔
    保物之裁定送達後20日內提起確認之訴者，停止強制執行，
    惟擔保物權人聲請提供相當擔保者，仍得繼續強制執行。倘
    關係人係主張前開事由以外之情事，而訴請確認該擔保物權
    或其所擔保之債權不存在，此際宜準用非訟事件法第195條
    第3項規定，法院得依關係人之聲請，裁量是否許其提供相
    當並確實之擔保，以停止強制執行，用資兼顧擔保物權人、
    主債務人及擔保物所有權人之權益。又法院依上開規定定擔
    保金額而准許停止強制執行之裁定者，該項擔保係備供債權
    人因停止執行所受損害之賠償，其數額應依標的物停止執行
    後，債權人未能即時受償或利用該標的物所受之損害額定之
    （最高法院86年度台抗字第442號裁定意旨參照）。
三、經查：
　㈠鄧麗園以系爭房地設定本金最高限額2280萬元之抵押權予相
    對人，相對人執系爭拍賣裁定向本院聲請拍賣系爭房地，案
    經本院以系爭執行事件受理，尚未執行終結，而聲請人業以
    相對人與鄧麗園間就系爭房地設定之系爭抵押權所擔保債權
    不存在，相對人與鄧麗園有惡意合謀虛偽設定系爭抵押權為
    由，對相對人與鄧麗園提起確認系爭抵押權所擔保之債權不
    存在，並請求塗銷系爭抵押權登記訴訟，現由本院以系爭訴
    訟受理在案等節，有系爭房地登記第一類謄本可參，並經本
    院依職權調閱系爭拍賣裁定、系爭執行事件、系爭訴訟等案
    卷查核無訛。是聲請人就系爭執行事件所依據之法律關係既
    有爭執，其依非訟事件法第72條、第74條之1準用同法第195
    條規定聲請停止執行，尚無不合，應許其提供相當並確實之
    擔保，停止強制執行。
　㈡又相對人於系爭執行事件聲請執行之債權額為1900萬元及遲
    延利息、執行費用等，則其於停止執行期間可能遭受之損害
    ，應為訴訟事件未確定而停止執行期間，其本得利用上開金
    額而未經利用之利息損失。本院審酌聲請人所提系爭訴訟之
    訴訟標的價額，係屬得上訴第三審之事件，參酌司法院訂頒
    各級法院辦案期限實施要點規定，第一、二、三審通常程序
    審判案件之辦案期限分別為1年4個月、2年、1年，共計4年4
    個月，則相對人前開利息損失，應以該執行延宕4年4個月期
    間，依法定利率週年利率百分之5計算之，即約為411萬6667
    元（計算式：1900萬元×5％÷12個月×52個月＝411萬6667元，
    元以下四捨五入）。另考量如有其他遲滯因素導致實際受償
    日期延宕之可能，並斟酌此段期間可能之經濟變動及物價波
    動等情，爰酌定本件聲請人聲請停止強制執行之供擔保金額
    以412萬元為適當，是認聲請人為相對人提供前開擔保金額
    後，得停止系爭執行事件之強制執行程序。
四、依非訟事件法第74條之1準用同法第195條第3項規定，裁定
    如主文。
中　　華　　民　　國　　111 　年　　7 　　月　　5　　日
                  民事第二庭    法  官　吳怡嫺
以上正本係照原本作成。
如不服本裁定應於送達後10日內向本院提出抗告狀，並繳納抗告
費新臺幣1000元。
中　　華　　民　　國　　111 　年　　7 　　月　　5 　　日
                                書記官　林佩倫